【裁判字號】    89,再抗,152
【裁判日期】    900427
【裁判案由】    訴訟救助
【裁判全文】
臺灣高等法院民事裁定  八十九年度再抗字第一五二號
      聲  請  人   甲○○
右聲請人因與相對人帝國建設股份有限公司間訴訟救助事件，對於中華民國八十九年
十一月三十日本院八十九年度抗字第三四一三號所為裁定提起再審，本院裁定如左：
      主    文
聲請駁回。
聲請費用由聲請人負擔。
      理    由
一、本件聲請意旨略以：桃園縣大園鄉○○段沙侖小段六之五三、六之五四號田賦並
    非聲請人財產，況且聲請人負債累累以上開二筆土地抵償仍不足五百萬元債務，
    原裁定未向桃園地政事務所詳查，竟依不正確之舊歸戶財產資料為據，認事顯有
    違誤，茲有發現上開未經斟酌之證物及原裁定就上開重要證物漏為斟酌；另座落
    淡水鎮○○段六三四-一、六三六-一、六三六-三、六五三、六五三-一地號土地
    六筆僅九點八二坪，且均為道路用地或畸零地，不僅處分困難，亦無人應買；又
    淡水信用合作社股份僅一萬元；至聲請人所有座落台北縣淡水鎮○○段六四四、
    六四四-一、六三六-四地號土地及台北縣淡水鎮五十之一號房屋業經本案訴訟帝
    國建設股份有限公司聲請查封不能處分，足證聲請人確無資力支出訴訟費用，聲
    請人已提出扣繳憑單、戶口名簿及學生證釋明係無資力之人，原裁定誤認此猶不
    能釋明，有民事訴訟法第四百九十六條第一項第一款、及第四百九十七條之再審
    事由，為此聲請再審，請求將本院八十九年度抗字第三四一三號裁定及台灣士林
    地方法院八十九年救字第六號民事裁定廢棄；並就台灣士林地方法院八十五年度
    重訴字第三五二號民事判決上訴二審之本案訴訟准予訴訟救助。
二、按裁定已經確定，如就足以影響於判決之重要證物漏未斟酌者，依民事訴訟法第
    五百零七條準用同法第四百九十七條之規定，得聲請再審。惟民事訴訟法第四百
    九十七條所謂就足影響於判決之重要證物漏未斟酌者，必此漏未斟酌之證物係重
    要，且足以影響判決之結果者，始足當之，倘該證物非關重要，對於判決之結果
    不生影響，縱確定判決未經斟酌，仍不得據以提起再審之訴。經查：
  (一)本件聲請人於臺灣士林地方法院以聲請人與相對人合建之土地、房屋均遭相對人
    假扣押，聲請人之年收入僅二十四萬餘元，尚須扶養二名子女，無資力支出訴訟
    費用而聲請訴訟救助，經該法院以聲請人另有其他七筆土地，非屬無資力者而予
    以裁定駁回，聲請人不服向本院提起抗告，本院以聲請人雖稱其所有之土地為道
    路用或畸零地，或海邊原地，均屬毫無價值亦無人要買云云，惟聲請人就此七筆
    土地並未喪失處分權，與最高法院二十九年抗字第一七九號判例所稱「雖有財產
    而不能處分」之情形不符，認聲請人並非窘於生活且缺乏經濟信用，裁定駁回聲
    請人之抗告而告確定。
  (二)本件聲請人雖主張原確定裁定有民事訴訟法第四百九十七條足以影響於裁定之重
    要證物漏未斟酌。惟查，聲請人原所有之桃園縣大園鄉○○段沙侖小段六之五三
    、六之五四號縱於本院原裁定前已移轉他人，正足以證明原裁定所指其並未喪失
    處分權故得自由處分，且與聲請人稱無人要買者不符，而其於聲請本件訴訟救助
    後之八十九年九月八日始出售該二筆土地，自應有所得，即非無資力之人，其稱
    該出售所得不足清償債務，未提任何釋明文件，並不足以證明聲請人出售土地無
    任何收入，至聲請人所有之前揭道路土地，聲請人仍可對前開七筆土地自由處分
    ，且聲請人於其與帝國建設股份有限公司合建之初已取得保證金新台幣（以下同
    ）二百五十萬元及搬遷補助款三百萬元，此為聲請人於其本案訴訟中所不爭，顯
    見聲請人亦非毫無資力，則聲請人所指稱漏未斟酌之證物，顯不足以影響原確定
    裁定之結果，尚不構成民事訴訟法第四百九十七條規定之再審事由。聲請人執此
    聲請再審，為無理由。
三、再按民事訴訟法第四百九十六條第一項第一款所謂適用法規顯有錯誤，係指確定
    判決就事實審法院所確定之事實適用法規顯有錯誤而言。其適用法規顯有錯誤之
    內容，應包括確定判決顯有消極的不適用法規及積極的適用不當兩種情形在內，
    至事實審法院認定事實錯誤，調查證據欠周或判決不備理由，雖得於判決確定前
    據為提起上訴之理由，究與適用法規顯有錯誤有別，當事人不得據以提起再審之
    訴。又按當事人無資力支出訴訟費用者，法院應依聲請，以裁定准予救助；法院
    認定前項資力時，應斟酌當事人及其共同生活親屬基本生活之需要，民事訴訟法
    第一百零七條第一項、第二項分別定有明文；而所謂無資力支出訴訟費用，係指
    窘於生活，且缺乏經濟信用者而言，亦據最高法院四十三年度台抗字第一五二號
    著有判例。經查：本件本院原裁定以台灣士林地方法院經向財稅資料中心調查結
    果，聲請人有七筆土地，可自由處分，顯非為窘於生活，缺乏經濟信用之無資力
    之人，依前揭最高法院判例意旨，認聲請人並非為無資力之人，所提之扣繳憑單
    等證物，不足以釋明其為無資力，而予駁回，此僅為事實認定及調查證據問題，
    依上述說明，難認適用法規有錯誤。聲請人執此聲請再審，亦無理由。
四、據上論結，本件聲請再審為無理由，應予駁回，爰裁定如主文。
中      華      民      國    九十      年      四      月    二十七    日
                              民事第十六庭
                                  審判長法  官  阮  富  枝
                                        法  官  王  聖  惠
                                        法  官  周  美  月
右正本係照原本作成。
如不服本裁定，應於收受送達後十日內向本院提出抗告狀，並應繳納抗告費新台幣四
十五元正。
中      華      民      國    九十      年      五      月      一      日
                                        書記官  陳  啟  文


司法院資訊處製作；財團法人民間司法改革基金會備份。
